臺灣高等法院民事判決　　　　　　　　　93年度上字第1063號
上　訴　人　乙○○
　　　　　　丙○○
共　　　同
訴訟代理人　黃文祥律師
複　代理人　商桓朧律師
被　上訴人　新程實業股份有限公司
法定代理人　沈清昭
被　上訴人　甲○○
共　　　同
訴訟代理人　林清源律師
上列當事人間請求損害賠償等事件，上訴人對於中華民國93年10
月 8日臺灣臺北地方法院92年度訴字第4378號第一審判決提起上
訴，本院於94年4月12日言詞辯論終結，判決如下：
    主      文
原判決第三項關於命上訴人按月給付新程實業股份有限公司自民
國九十一年九月八日起至九十二年九月七日止之新台幣陸仟元本
息部分；第四項關於命上訴人按月給付甲○○自民國九十一年九
月一日起至九十二年八月三十一日止之新台幣陸仟元本息部分，
及該部分假執行之宣告，暨訴訟費用之裁判均廢棄。
上開廢棄部分，新程實業股份有限公司、甲○○在第一審之訴及
其假執行之聲請均駁回。
其餘上訴駁回。
第一審（除確定部分外）、第二審訴訟費用由上訴人負擔十分之
九，餘由新程實業股份有限公司、甲○○負擔。
    事實及理由
一、本件被上訴人起訴主張：上訴人係坐落台北市○○○路 ○段
    185號地下2樓如原判決附圖所示編號第5、6號車位（下系爭
    2車位）之所有權人，於民國（下同）74年3月5日將系爭2車
    位之使用權無償轉讓予訴外人即系爭建物建商陳致宇（按已
    亡故）或其指定之人使用，嗣陳致宇於74年 4月39日將系爭
    第5、6號車位之使用權分別轉讓予訴外人王春枝（即林王春
    枝）、黃樹梅，或其等之指定人使用。林王春枝復於89年 7
    月10日將系爭第 5號車位使用權轉讓予被上訴人新程實業股
    份有限公司（下稱新程公司）或其指定人使用，而被上訴人
    甲○○則為黃樹梅之繼承人（移轉順序如附表所示），是伊
    等均為有權使用系爭 2車位之人。詎上訴人未經伊等同意，
    竟分別於91年1月間及7月初擅自變更系爭 2車位之機械使用
    密碼，致伊等無從使用，顯侵害伊等就系爭 2車位之占有及
    使用權，應負回復原狀之責，並賠償伊因而不能使用車位之
    損害，爰依侵權行為法則，請求上訴人自系爭 2車位遷出，
    將車位分別返還予伊等，並將系爭 2車位出入使用之遙控器
    交付伊等，告知伊等正確使用密碼，使伊等能以遙控器控制
    上揭地址汽車進入停車位置之升降梯；另請求上訴人自91年
    7 月1日起至其自系爭第5號車位遷出、交付搖控器、告知密
    碼及返還車位予新程公司之日止，按月給付新程公司新台幣
    （下同） 6,000元及自每月應給付日翌日起加計之法定遲延
    利息；暨自91年2月1日起至其自系爭第 6號車位遷出、交付
    搖控器、告知密碼及返還車位予甲○○之日止，按月給付6,
    000元並自每月應給付日翌日起加計之法定遲延利息等語。
二、上訴人則以：伊等雖於74年3月5日出具同意書（下稱上訴人
    同意書），同意將系爭 2車位借予陳致宇或其指定之人使用
    ，但嗣即未再同意借予其他第三人使用，亦未同意借予陳致
    宇之指定者所再為指定之人使用，故陳致宇指定之王春枝、
    黃樹梅再將系爭 2車位之使用權分別指定新程公司、甲○○
    使用，即欠缺依據。又陳致宇轉借系爭 2車位予王春枝、黃
    樹梅使用時，並未獲伊等同意，與上開同意書約定不符，故
    王春枝、黃樹梅並無合法使用之權源，自無從將車位使用權
    再予轉讓或繼承使用權之餘地。另伊等雖同意將系爭第 6號
    車位借予陳致宇或其指定之人使用，惟黃樹梅既已亡故，本
    件使用借貸關係即歸於消滅，亦無從由其繼承人甲○○繼續
    占有使用，況伊等既已於90年間向甲○○為終止借貸之意思
    表示，甲○○占有系爭第 6號車位自屬無權占有。是新程公
    司、甲○○對系爭 2車位並無合法使用權源，而伊等為車位
    所有權人，自得變更機械使用密碼，要無侵害行為可言，新
    程公司、甲○○之請求為無理由等語，資為抗辯。
三、原審判決命上訴人應自系爭第5、6號之停車位遷出，將系爭
    2車位分別返還予新程公司、甲○○，並將系爭2車位出入使
    用之遙控器分別交付予新程公司、甲○○，告知新程公司、
    甲○○正確使用密碼，使新程公司、甲○○能以遙控器控制
    上揭地址汽車進入停車位置之升降梯，並命上訴人應給付新
    程公司84,000元及自91年9月8日起至其自系爭第 5號車位遷
    出、交付搖控器、告知密碼及返還車位予新程公司之日止，
    按月給付新程公司 6,000元，及自每月應給付日翌日起加計
    之法定遲延利息；命上訴人應給付甲○○114,000元及自 91
    年9月1日起至其自系爭第 6號車位遷出、交付搖控器、告知
    密碼及返還車位予甲○○之日止，按月給付 6,000元，並自
    每月應給付日翌日起加計之法定遲延利息，而駁回新程公司
    、甲○○其餘部分之請求。上訴人就其敗訴部分聲明不服，
    提起上訴，聲明廢棄原判決不利於其等之部分，請求駁回新
    程公司、甲○○該部分在第一審之訴及其假執行之聲請。新
    程公司、甲○○就其敗訴部分則未據聲明不服而已告確定，
    並於本院聲明駁回上訴。
四、查新程公司、甲○○主張上訴人為系爭 2車位之所有權人，
    於74年3月5日出具系爭該同意書，同意將系爭 2車位由建商
    陳致予或其指定之人使用，嗣陳致宇於74年 4月29日則出具
    同意書（下稱陳致宇同意書），將系爭 2車位之使用權分別
    轉讓予王春枝、黃樹梅或其等之指定人使用。王春枝復於89
    年7月10日再出具同意書（下稱王春枝同意書）又將系爭第5
    號車位使用權轉讓予新程公司或其指定人使用，而黃樹梅於
    85年 5月23日死亡，甲○○為其繼承人等情，業據其等提出
    上訴人、陳致宇、王春枝分別出具之同意書、
    可稽（見原審卷第 7至12頁），復為上訴人所不爭執，並有
    系爭 2車位建物登記謄本在卷可佐（見原審卷第31頁），堪
    信新程公司、甲○○此部分主張為真正。
五、新程公司、甲○○復主張上訴人擅自變更系爭 2車位之機械
    使用密碼，致伊等無從使用，顯侵害伊等就系爭 2車位之占
    有及使用權，且受有相當於租金之損害等語，則為上訴人所
    否認，並以前詞置辯。是本院所應審究者，核為：上訴人於
    74年3月5日出具系爭上訴人同意書時，係單純之使用借貸抑
    或有將系爭 2車位之使用權讓與陳致宇之意？新程公司、甲
    ○○嗣輾轉取得系爭 2車位之占有，有無合法正當之權源？
    新程公司、甲○○依侵權行為法則請求上訴人賠償，有無理
    由？
六、經查：
  (一)上訴人係將系爭2車位之使用權讓與陳致宇或其指定人，尚
    非無償使用借貸：
    1.本件係王春枝單獨、黃樹梅與訴外人李林貴夏共同於70年
      12月31日分別向陳致宇購買其在台北市○○區○○段 1小
      段578至583地號土地所興建之綠洲通商大樓預售屋，均約
      定應保留車位 1位予王春枝、黃樹梅與李林貴夏，價錢另
      議。嗣因交屋遲延1年餘，陳致宇遂於74年4月29日，檢附
      上訴人同意書，及另紙由訴外人簡陳碧珠（按已亡故）於
      73 年11月 2日出具表示願將系爭2車位使用權無償讓與由
      陳致宇擔任負責人之銓泰建設股份有限公司（下稱銓泰公
      司）之讓渡書（下稱簡陳碧珠讓渡書），並出具同意書，
      將其保留之系爭第5、6車位分別無償讓與王春枝、黃樹梅
      與李林貴夏使用，以賠償遲延交屋之損害。其中因李林貴
      夏與黃樹梅就其所合買預售屋分割之結果，李林貴夏分配
      到前面並面對大馬路，黃樹梅則分配到後面，故陳致宇讓
      與之車位係交給黃樹梅使用，而以黃樹梅一人之名義承受
      系爭第 6號車位。其後王春枝就其所買受之預售屋及受讓
      之系爭第 5號車位一併出售予新程公司等情，除有前開上
      訴人同意書、陳致宇同意書附卷可參外，並據新程公司、
      甲○○提出王春枝、黃樹梅與李林貴夏分別與陳致宇簽訂
      之不動產預定買賣合約書、王春枝與新程公司簽訂之不動
      產買賣契約書、簡陳碧珠讓渡書、王春枝與光大房屋仲介
      股份有限公司簽訂之專任委託銷售合約書為憑（見原審卷
      第127至147、179、185頁），證人王春枝到庭亦證稱伊購
      買房屋時即同時購買車位，約定價格另議，後因建商遲延
      交屋，故以罰金代車位價格，當時陳致宇曾告以系爭車位
      乃因合建取得，並說明限大樓住戶使用，且出示系爭同意
      書等語（見原審卷第169至175頁）；李林貴夏之配偶李鴻
      聲則到庭證述當時係以李林貴夏、黃樹梅二人名義向陳致
      宇購屋，並購買車位，約定價錢另議，而因陳致宇遲延交
      屋，故以車位做為賠償，並檢附上訴人同意書及簡陳碧珠
      讓渡書為證，後因與黃樹梅就其所合買房屋分割之結果，
      李林貴夏分配到前面面對大馬路，黃樹梅分配到後面，故
      連同車位一併讓黃樹梅使用，陳致宇當時僅告知車位不能
      單獨出售等語（見原審卷第163至169頁），堪信新程公司
      、甲○○主張係經輾轉移轉取得系爭 2車位之使用權等語
      屬實。
    2.按解釋契約，固須探求當事人立約時之真意，不能拘泥於
      契約之文字，但契約文字業已表示當事人真意，無須別事
      探求者，即不得反捨契約文字而更為曲解，最高法院著有
      17年上字第1118號判例要旨可參。又觀諸系爭上訴人同意
      書係記載：「茲同意將本人等所有台北市○○○路○段一
      八五號（按即前揭綠洲通商大樓）地下二樓車位號碼第五
      、六號底層二台車位，因前承諾無償供給簡陳碧珠使用，
      今依簡陳碧珠之授權書之內容，將二台車位『使用權轉讓
      』陳致宇或其指定人使用，但限本大樓之所有人或承租人
      為限，其他不得隨意使用之，使用車位時需提供所有權人
      或承租人之行車執照影本交地下二樓所有權人存查。…『
      承受』人：陳致宇」（見原審卷第7至8頁），而簡陳碧珠
      讓渡書則約定：「立讓渡書人簡陳碧珠今願將台北市○○
      ○路○段185號地下第貳層停車位置貳個使用權無償 『讓
      與』台端…此致銓泰建設股份有限公司法定代理人陳致宇
      …立『讓渡』書人：簡陳碧珠」（見原審卷第185頁），
      是自系爭上訴人同意書及簡陳碧珠讓渡書，均係以「讓與
      」、「讓渡書」、「立讓渡書人」、「轉讓」、「承受人
      」等用語，並無任何關於借用之詞句出現乙節觀之，顯見
      當事人之真意即在於將系爭 2車位之使用權轉讓與陳致宇
      或其指定人無訛，足認新程公司、甲○○主張上訴人原係
      將系爭 2車位之使用權提供簡陳碧珠使用，嗣因簡陳碧珠
      將系爭 2車位之使用權轉讓由陳致宇擔任負責人之銓泰公
      司，上訴人方依簡陳碧珠讓渡書再將系爭 2車位之使用權
      讓與陳致宇等情非虛。況借用與讓與，其間法律關係及用
      語相差甚鉅，依一般社會通念，縱不具法律專業知識之成
      年人亦無不知曉其間分際之理，是上訴人抗辯因其不具法
      律專業，故以「讓與」名義出借予簡陳碧珠、陳致宇，實
      際無償借用予簡陳碧珠、陳致宇云云，殊難憑採。
    3.上訴人固抗辯乃基於情誼先將系爭 2車位無償借予簡陳碧
      珠使用，後因陳致宇再向其等借用車位，因其等已無車位
      可供借用，加以簡陳碧珠並未實際使用車位，遂與陳致宇
      言明，倘簡陳碧珠同意，其等即願出具同意書將系爭 2車
      位借予陳致宇使用云云。然查簡陳碧珠與上訴人同為上開
      綠洲通商大樓坐落基地地主，陳致宇則為合建建商，於69
      年間訂立房屋合建契約書，有該契約書附卷可佐（見本院
      卷(二)第14至22頁），並為上訴人所自承（見本院卷(二)第 9
      頁）。而系爭停車位所坐落之地下二層，因上訴人與簡陳
      碧珠、陳致宇同意由上訴人出資興建，而約定上訴人除無
      條件提供設置變電室、電錶位、電梯、中央系統冷氣之處
      所外，其餘總面積則均登記為上訴人所有，此觀上開合建
      契約書第5條第2項約定亦明（見本院卷(二)第15頁），復為
      兩造所是認。再參酌上開合建契約係於第19條「附帶條件
      」中之第 3項約定：「甲方乙○○、丙○○同意將其所有
      地下第二層面積由其指定撥出兩個停車位置予甲方簡陳碧
      珠無償使用」（見本院卷(二)第22頁），足認系爭 2車位當
      係上訴人與簡陳碧珠間，基於地主身分就系爭合建所為之
      分配協議，且當中容涉有利益分配或相互找補，上開契約
      約定「無償使用」，應指簡陳碧珠不另支付價金之謂，否
      則如僅單純基於情誼借用，要無須於合建契約中明定，且
      特於契約中屬於當事人另應特別遵守之義務部分即「附帶
      條件」項目之中再行約定之理，堪認簡陳碧珠取得系爭 2
      車位之使用權並非無對價，自不足據以為上訴人有利之認
      定。再參以前揭上訴人同意書及簡陳碧珠讓渡書之用語，
      益見若非上訴人與簡陳碧珠及陳致宇間，及簡陳碧珠亦與
      陳致宇間達成一定之協議，上訴人要無將系爭 2車位長期
      無償借用簡陳碧珠，並同意長期無償借用予陳致宇，甚且
      無償借用陳致宇所指定之人之理，堪信上訴人確實已將系
      爭 2車位使用權讓與給陳致宇或其指定人使用。上訴人上
      開抗辯，自不足採。
    4.上訴人復抗辯陳致宇於70年12月31日即出售房地予王春枝
      、黃樹梅及李林貴夏，而陳致宇明知上開大樓地下停車空
      間非其所有，斯時自無可能與王春枝、黃樹梅及李林貴夏
      為附帶出售車位之約定等語。然查依上開王春枝、黃樹梅
      及李林貴夏分別與陳致宇所訂立之不動產預定買賣合約書
      內容所示，即分別於契約內明定「保留車位壹位予甲方（
      即買方），價錢另議」，並經陳致宇及王春枝、黃樹梅及
      李林貴夏分別用印無訛（見原審卷第138、147反面），參
      以陳致宇、簡陳碧珠及上訴人係於69年即訂立上開合建契
      約，其中即約定簡陳碧珠得使用地下二層其中 2車位，為
      陳致宇所明知，而陳致宇果於嗣後獲簡陳碧珠出具讓渡書
      及上訴人出具同意書，取得系爭 2車位使用權，堪認陳致
      宇於70年出售房地時，即有預期取得系爭 2車位之使用權
      交予王春枝、黃樹梅及李林貴夏，僅原本預期收取價金，
      嗣因遲延交屋始不另收對價，交予王春枝、黃樹梅使用。
      上訴人執前開抗辯謂陳致宇無從出售停車位云云，亦難憑
      信。再者，王春枝等人所購買者係預售屋，此觀上開不動
      產預定買賣合約書內容甚明，是王春枝等人與陳致宇訂立
      買賣契約時，尚無何建物登記謄本可供查閱乙節至明，乃
      上訴人謂王春枝等人可查閱建物登記謄本之登記事項，當
      知系爭2車位非陳致宇所有 ，不可能向陳致宇購買云云，
      殊不足取。
  (二)新程公司、甲○○使用系爭 2車位，非無權占有：
    1.按基於債之關係而為占有之一方當事人，得向他方當事人
      即所有權人主張有占有之正當權源，惟當占有人將占有再
      移轉予第三人時，如具備下列3要件 ，即：1.中間人對於
      所有人須有合法之占有權源；2.第三人須自中間人基於一
      定法律關係取得合法占有之本權；3.須中間人得將直接占
      有移轉予第三人，此時應認第三人亦得對所有人主張其有
      合法占有權利，學說稱為「占有之連鎖」 （Besitzkette
      ）。實務上亦有認「按買賣標的物已交付，但尚未移轉所
      有權與買受人者。倘買受人在取得所有權前，將其占有之
      標的物出賣於第三人，並移轉其占有，並不違反買賣契約
      的內容。於此情形，次買受人係基於一定法律關係自買受
      人取得占有，而買受人對出賣人又有占有之權利，自應認
      為次買受人對出賣人有合法占有的權源」（最高法院92年
      度台上字第289號判決參照），似亦肯認此見解。
    2.查陳致宇（即中間人）對系爭2車位有合法之占有權源（
      即上訴人同意書），且依上訴人同意書內容，其所指定之
      人對系爭 2車位亦得合法占有，堪認陳致宇得直接將占有
      移轉予第三人。嗣陳致宇依上訴人同意書於74年4月29 日
      出具同意書 ，將系爭2車位之使用權分別轉讓王春枝、黃
      樹梅或其指定人使用 ，王春枝復於89年7月10日將其所使
      用之系爭第 5號車位之使用權再轉讓新程公司使用，甲○
      ○則於85年5月23日因繼承而取得系爭第6號車位使用權，
      堪認王春枝所指定之新程公司及黃樹梅之繼承人即甲○○
      ，亦均屬陳致宇所指定之人，且新程公司、甲○○顯係輾
      轉自陳致宇處，基於買受、繼承等法律關係而取得系爭 2
      車位之使用權，揆諸首揭說明，應認此時新程公司、甲○
      ○亦得對所有人即上訴人主張其等有合法占有權利。
    3.本件新程公司、甲○○就系爭 2車位之占有，固係基於債
      權關係，惟應將系爭 2車位交予新程公司、甲○○使用，
      亦屬上訴人因該債權關係所負之義務，新程公司、甲○○
      自得持上訴人同意書對抗上訴人。是上訴人猶執其等與簡
      陳碧珠、陳致宇間就系爭 2車位所成立者為無償使用借貸
      契約，僅生債權之效力，嗣後使用之第三人既未經其等同
      意，自不得對抗其等，故王春枝即無權轉讓車位予新程公
      司，甲○○亦無從繼承黃樹梅之使用權，新程公司、甲○
      ○不得執債權契約對抗其等云云，均難憑採。再者，陳致
      宇係將系爭第 6號車位使用權讓與其指定人黃樹梅，其間
      並無使用借貸關係之存在，則上訴人猶抗辯其與陳致宇或
      黃樹梅間係使用借貸之法律關係，並據此謂上訴人與黃樹
      梅或其繼承人甲○○間之使用借貸關係業經其等終止，甲
      ○○已無繼續占用權源云云，亦不足憑。何況，上訴人既
      將系爭 2車位之使用權轉讓陳致宇或其指定人使用，則陳
      致宇嗣將系爭 2車位之使用權轉讓何人，即非上訴人所得
      置喙，故上訴人辯稱陳致宇所指定之王春枝、黃樹梅再將
      系爭 2車位之使用權分別指定新程公司或由甲○○繼承取
      得使用權，係欠缺契約及法律上之依據云云，委無足取。
    4.上訴人固抗辯依其出具之同意書觀之，可知陳致宇指定之
      人需獲得其等之同意等語，然查，系爭上訴人同意書固載
      明「將二台車位使用權轉讓陳致宇或其指定人使用，但限
      本大樓之所有人或承租人為限，使用車位時需提供所有權
      人或承租人之行車執照影本交地下二樓所有權人存查。」
      （見原審卷第7至8頁），但並未言明需獲得上訴人之同意
      ，核上開約定無非係為免大樓出入分子複雜，固限大樓所
      有人或承租人等住戶為限，得使用系爭 2車位，尚不足據
      以擴張解釋陳致宇所指定之人須獲得上訴人之同意，否則
      於約定時，即可加以明確記載，上訴人所辯自無足取，遑
      論新程公司及甲○○均係上開大樓之住戶。至於陳致宇或
      王春枝、黃樹梅暨新程公司、甲○○是否有將行車執照影
      本交上訴人存查，核與本件新程公司、甲○○就系爭 2車
      位有無合法使用之權源無涉，上訴人要不得以此抗辯係新
      程公司、甲○○無權占有系爭2車位。
    5.上訴人復謂使用權並非權利，不得移轉或繼承云云。然查
      上開大樓地下二層係於72年間即興建完成，並第一次登記
      予上訴人所有，有建物登記謄本在卷可參（見原審卷31頁
      ）。斯時就建築物在地下室附建之防空避難室兼停車空間
      ，並無禁止登記為個人私有之規定，而公寓大廈管理條例
      亦係於85年間始公布施行，是上訴人固得單獨取得系爭地
      下二層之所有權，且使用權係所有權之積極權能之一，尚
      不得與所有權分離而單獨為買賣標的，惟此係限制所有人
      不得將車位使用權單獨出售或保留車位使用權而將建物所
      有權部分出售予他人，非謂所有人不得透過分管契約或其
      他債權契約之方式，使他人得取得停車位使用權，就停車
      位得予占有、使用，同時所有人亦得藉以收益，故此時停
      車位使用權，基於債之關係，參酌前開占有連鎖之說明，
      尚非不得為移轉或繼承之標的。而本件依上訴人同意書，
      可知上訴人已同意陳致宇得指定他人使用，而新程公司、
      甲○○既均足認係陳致宇所指定之人，上訴人猶執此謂新
      程公司、甲○○對系爭 2車位無合法占用之權源云云，殊
      難憑採。
  (三)上訴人對新程公司、甲○○應負侵權行為損害賠償責任：
    1.按違反保護他人之法律，致生損害於他人者，負賠償責任
      ；又負損害賠償責任，除法律另有規定或契約另有訂定外
      ，應回復他方損害發生前之原狀；不能回復原狀或回復顯
      有重大困難者，應以金錢賠債其損害，民法第184條第2項
      前段、第213條第 1項、第215條分別定有明文。又占有為
      事實，並非權利，但究屬財產之法益。如果占有被不法侵
      害，占有人自得依民法第184條第2項規定請求損害賠償（
      最高法院88年度台上字第1424號裁判要旨參照）。
    2.查新程公司、甲○○分別對系爭 2車位有合法使用之權源
      ，業如前述。而上訴人分別於91年7月間及1月初未經新程
      公司及甲○○之同意，即擅自變更系爭第5號及第6號停車
      位之機械使用密碼，致甲○○、新程公司無法繼續使用等
      情，有新程公司、甲○○提出之臺灣臺北地方法院檢察署
      檢察官91年度偵字第 24652號不起訴處分書可佐（見原審
      卷第13至14頁），並經本院依職權調取上開偵查卷閱明屬
      實，復為上訴人所不爭執，堪認上訴人顯然已經不法侵害
      之新程公司、甲○○占有，揆諸前開說明，新程公司、甲
      ○○自得依民法第184條第2項規定請求上訴人負損害賠償
      責任。
    3.又系爭 2車位所在之停車場是以升降機進出，並以搖控器
      控制升降乙節，業經原審到場履勘屬實，並製有勘驗筆錄
      在卷可憑（見原審卷第211至212頁）。職是，上訴人依前
      開規定所負回復原狀之義務，除應自系爭 2車位遷出，將
      系爭 2車位返還被上訴人，並應將該車位出入使用之遙控
      器交付新程公司、甲○○，告知其等正確使用密碼，使其
      等能以遙控器控制升降梯。又上訴人係於91年7月間及1月
      初即分別侵害新程公司及新程公司就系爭第5號及第6號車
      位之占有，至上訴人回復原狀令新程公司、甲○○得繼續
      占有使用前之期間，堪認已致新程公司、甲○○受有不能
      使用系爭 2車位相當於租金之損害，是上訴人就此部分之
      損害亦應負賠償責任。
    4.按因回復原狀而應給付金錢者，自損害發生時起，加給利
      息；給付有確定期限者，債務人自期限屆滿時起，負遲延
      責任。給付無確定期限者，債務人於債權人得請求給付時
      ，經其催告而未為給付，自受催告時起，負遲延責任，其
      經債權人起訴，或依督促程序送達支付命令者，與催告有
      同一之效力。前項催告定有期限者，債務人自期限屆滿時
      起負遲延責任，民法第213條第2項、第219條、第233條第
      1 項條分別定有明文。
    5.查新程公司係自91年7月 8日起因未能使用系爭第5號車位
      而改向萬萬電腦收費停車場承租停車位，並按月支付租金
      6,000 元，有新程公司提出之免用統一發票收據附卷可查
      （見原審卷第83至87頁），上訴人亦不否認系爭 2車位之
      租金分別有 6,000元之價值，則新程公司、甲○○分別請
      求上訴人自侵害其等占有之日，其中新程公司自91年7月8
      日、甲○○自91年2月1日起，至上訴人分別自系爭第5、6
      號車位遷出、交付搖控器、告知密碼及返還車位之日止，
      按月賠償新程公司、甲○○各6,000元，即屬有據。
    6.又上訴人雖因侵害新程公司、甲○○之占有而應按月各賠
      償 6,000元，然上訴人所侵害者既非金錢，亦非應給付金
      錢抵償其所得利益，自無適用民法第213條第2項規定之餘
      地，即毋庸自損害發生時起加給利息（最高法院56年台上
      字第1863號判例參照）。且本件就損害額之給付既無約定
      給付之期限，新程公司、甲○○於起訴前亦未催告上訴人
      賠償。依上開說明，上訴人就新程公司、甲○○起訴狀繕
      本送達前之損害額自應從起訴狀繕本送達之翌日起始負給
      付法定遲延利息責任。查上訴人係於92年 9月22日收受起
      訴狀繕本，是新程公司自91年7月8日起至92年9月7日止共
      14個月計84,000元部分之損害，與甲○○自91年2月1日起
      至92年8月31日止共19個月計114,000元部分之損害，均僅
      得請求上訴人給付自92年9 月23日起算之法定遲延利息（
      按原審判決新程公司、甲○○於上開損害部分，未諭知遲
      延利息部分，未據被上訴人聲明不服，而告確定，本院尚
      毋庸就此部分為審究）。至於新程公司就其自92年9月8日
      後，甲○○就其自92年9月1日後所生之損害，則各得請求
      上訴人自每月應給付日之翌日（按新程公司此部分之遲延
      利息，第一個月應自92年10月8日起算 ，甲○○部分，第
      一個月則應自92年10月1日起算，餘依序類推） ，均至清
      償日止，按年息5%計算之利息。
七、綜上所述，新程公司、甲○○就系爭 2車位既有合法使用之
    權源，上訴人擅自變更密碼致新程公司、甲○○無法使用，
    自應負賠償責任。從而，新程公司、甲○○依民法第 184條
    第 2項規定請求上訴人為如原判決主文第1、2項所示之義務
    ，另新程公司請求上訴人應給付其84,000元，及自92年 9月
    8日起至上訴人自系爭第5號車位遷出，將該車位返還予其及
    交付搖控器、告知密碼予其之日止 ，按月給付其6,000元，
    暨自每月應給付日之翌日，至清償日止，按年息5%計算之利
    息；甲○○請求上訴人應給付其114,000元 ，及自92年9月1
    日起至上訴人自系爭第6號車位遷出 ，將該車位返還予其及
    交付搖控器、告知密碼予其之日止 ，按月給付其6,000元，
    暨自每月應給付日之翌日，至清償日止，按年息5%計算之利
    息，洵屬有據，應予准許，逾此範圍之請求，則屬無據，應
    予駁回，其不應准許部分之假執行之聲請即失所附麗，應併
    予駁回。是原審就超過上開應准許部分，為上訴人敗訴之判
    決，並為假執行之宣告，自有未洽。上訴意旨就此部分指摘
    原判決不當，求予廢棄改判，為有理由。至於上開應准許部
    分，原審為上訴人敗訴之判決，並依兩造聲請分別為准、免
    假執行之宣告，核無違誤，上訴意旨猶執陳詞，指摘原判決
    不當，求予廢棄，為無理由，應駁回其上訴。
八、本件事證已臻明確，兩造其餘主張及攻擊防禦方法，經核對
    本件判決結果無影響，爰不逐一論述，附此敘明。
據上論結，本件上訴為一部有理由，一部無理由，依民事訴訟法
第450條、第449條第1項、第79條但書、第85條第1項前段，判決
如主文。
中　　華　　民　　國　　94　　年　　4 　　月　　26　　日
                  民事第十六庭  　審判長法　官  黃騰耀
                                        法　官  郭松濤
                                        法　官  黃莉雲
正本係照原本作成。
如不服本判決，應於收受送達後20日內向本院提出上訴書狀，其
未表明上訴理由者，應於提出上訴後20日內向本院補提理由書狀
（均須按他造當事人之人數附繕本）上訴時應提出委任律師或具
有律師資格之人之委任狀；委任有律師資格者，另應附具律師資
格證書及釋明委任人與受任人有民事訴訟法第466條之一第一項
但書或第二項（詳附註）所定關係之釋明文書影本。
中　　華　　民　　國　　94　　年　　4 　　月　　26　　日
  　　　　　　　　　　　　　　　　　　　書記官  秦仲芳
附註：民事訴訟法第466條之1（第1項、第2項）：
對於第二審判決上訴，上訴人應委任律師為訴訟代理人。但上訴
人或其他法定代理人具有律師資格者，不在此限。
上訴人之配偶、三親等內之血親、二親等內之姻親，或上訴人為
法人、中央或地方機關時，其所屬專任人員具有律師資格並經法
院認為適當者，亦得為第三審訴訟代理人。
